最高法院刑事判決　　　　　　　　　　111年度台上字第359號
上　訴　人　甲○○


　　　　　　乙○○



上 列一 人
選任辯護人　沈宜禛律師
上列上訴人等因違反毒品危害防制條例案件，不服臺灣高等法院
臺南分院中華民國110年9月2日第二審判決（110年度上訴字第31
5號，起訴案號：臺灣嘉義地方檢察署108年度偵字第10084、100
85號，109 年度偵字第490、491、2236號），提起上訴，本院判
決如下：
    主  文
上訴駁回。
    理  由
一、按刑事訴訟法第377 條規定，上訴於第三審法院，非以判決
    違背法令為理由，不得為之。是提起第三審上訴，應以原判
    決違背法令為理由，係屬法定要件。如果上訴理由書狀並未
    依據卷內訴訟資料，具體指摘原判決不適用何種法則或如何
    適用不當，或所指摘原判決違法情事，顯與法律規定得為第
    三審上訴理由之違法情形不相適合時，均應認其上訴為違背
    法律上之程式，予以駁回。
二、本件原判決綜合全案證據資料，本於事實審法院之推理作用
    ，認定上訴人甲○○、乙○○分別有如其犯罪事實欄三所載
    之共同走私及運輸第三級毒品愷他命犯行，因而撤銷第一審
    關於甲○○、乙○○部分之科刑判決，改判仍依想像競合犯
    關係從一重論甲○○、乙○○以民國109年7月15日修正生效
    前毒品危害防制條例第4條第3項之共同運輸第三級毒品罪，
    甲○○部分依同上條例第17條第2 項規定減輕其刑後，處有
    期徒刑4年，乙○○部分處有期徒刑7年8 月，及諭知相關之
    沒收，已詳述其所憑證據及認定之理由，對於甲○○坦承全
    部犯行之自白何以與事實相符而足堪採信，以及乙○○否認
    犯罪及所執辯詞何以不足以採信，亦均在理由內詳加指駁及
    說明。核其所為之論斷，俱有卷內資料可資覆按；從形式上
    觀察，原判決關於上訴人等部分並無足以影響其判決結果之
    違法情形存在。
三、上訴人等上訴意旨：
㈠，甲○○上訴意旨略稱：伊與配偶劉怡玲日前已登記結婚，劉
    怡玲之家屬有多人罹患智能障礙或憂鬱症，均賴伊與劉怡玲
    照料及撫養，又其對於本件全部犯行已坦承不諱，其犯罪之
    情狀顯可憫恕，乃原判決未適用刑法第59條之規定酌減其刑
    ，允有未洽云云。
㈡、乙○○上訴意旨略稱：⒈原審引用同案被告甲○○於另案臺
    灣臺南地方法院（下稱臺南地院）109年度少調字第334號少
    年事件審判中之證詞，作為對其論罪之依據，卻未予其辯護
    人檢閱及重製該卷宗內資料之機會，殊有不當。⒉原判決僅
    憑甲○○及原審同案被告羅任峰之證詞，逕認其知悉所代領
    之本案包裹內夾藏有愷他命，而為不利於伊之認定，不無可
    議云云。
四、惟查：
㈠、按憲法第16條規定人民有訴訟權，旨在確保人民有受公平審
    判之權利，依正當法律程序之要求，刑事被告應享有充分之
    防禦權，包括被告卷證資訊獲知權，俾受公平審判之保障。
    故108年12月19日修正施行刑事訴訟法第33條第1項規定：「
    辯護人於審判中得檢閱卷宗及證物並得抄錄、重製或攝影。
    」上述規定所賦予被告辯護人之閱卷權固屬於辯護人為被告
    辯護權利之一，惟若辯護人於審判中未聲請檢閱卷宗及證物
    ，或抄錄、重製或攝影者，而法院已於審判程序中提示卷宗
    及證物，使被告及辯護人閱覽辨認，並予以表示意見之機會
    者，即難謂其所踐行之訴訟程序有何違法或不當之處。原判
    決引用甲○○於臺南地院109年度少調字第334號少年事件審
    判中之證詞，作為對乙○○論罪之依據，雖乙○○在原審之
    選任辯護人在原審並未聲請檢閱、抄錄或重製甲○○在上述
    少年事件審判中陳述之相關筆錄資料，然原審已於審判期日
    提示上開少年保護事件之卷宗供乙○○及其辯護人閱覽辨認
    ，並告以甲○○於該事件審判中證詞之要旨，且訊問乙○○
    及其辯護人「有何意見？」，乙○○及其辯護人均答以「沒
    有意見」，有原審審判筆錄附卷可稽（見原審卷一第482至4
    83、501 頁）。則原審對於甲○○在上開少年事件審判中所
    為不利於乙○○之證詞，既已以適當之方法，使乙○○及其
    辯護人知悉明瞭其內容，且予以表示意見之機會，縱其辯護
    人並未向原審聲請檢閱、抄錄或重製上開少年事件之甲○○
    筆錄，亦難認有因此影響辯護權有效行使之違法情形。乙○
    ○上訴意旨執此指摘原審所踐行之訴訟程序違法云云，並非
    依據卷內資料執以指摘原判決究有何違背法令之情形，自不
    足據以辨認原判決已具備違背法令之形式，要非適法之第三
    審上訴理由。
㈡、證據之取捨與事實之認定，乃事實審法院之職權，苟其採證
    認事並不違背經驗法則與論理法則，即不能任意指為違法而
    執為適法之上訴第三審理由。原判決認定乙○○確有本件被
    訴運輸第三級毒品及私運管制物品進口犯行，已就相關事證
    詳加調查論列，復綜合乙○○之供述，參酌甲○○及羅任峰
    之證詞，佐以乙○○與甲○○間之臉書對話紀錄翻拍照片，
    徵引包裹簽收單、扣案之愷他命毒品及卷附法務部調查局鑑
    定書等證物，相互斟酌判斷，資為前揭認定，已說明其取捨
    證據判斷之依據及得心證之理由，並就乙○○否認犯罪所執
    其因積欠甲○○金錢，方受甲○○之指示，前去白河郵局代
    領本案之包裹屬實，但其不瞭解該包裹內夾藏有愷他命云云
    之辯解，何以係飾卸之詞而與事實不符，敘明不足採取之理
    由綦詳（見原判決第8頁第7行至第11頁第14行），並非僅憑
    甲○○及羅任峰所為對其不利之證詞，即認定其犯罪，核其
    所為論斷俱有卷內資料足憑，且無違背經驗、論理法則之情
    形。乙○○此部分上訴意旨所云，無非係對於原判決已詳加
    論敘說明之事項及屬原審採證認事職權之適法行使，持憑己
    見而為不同之評價，且重為事實之爭執，顯與法律規定得為
    第三審上訴理由之違法情形不相適合，亦非合法之第三審上
    訴理由。
㈢、關於刑之量定，係實體法賦予法院得依職權裁量之事項，苟
    已以行為人之責任為基礎，審酌刑法第57條各款所列事項而
    未逾越法律所規定之範圍，或濫用其權限，即不得任意指摘
    為違法，以為第三審上訴之合法理由。又刑法第59條之酌量
    減輕其刑，必於犯罪之情狀顯可憫恕，認科以最低度刑仍嫌
    過重者，始有其適用。而是否適用刑法第59條規定酌量減輕
    其刑，亦係實體法上賦予法院在符合前揭法定要件下得依職
    權裁量之事項。原判決就甲○○所犯本件運輸第三級毒品罪
    ，於適用修正前毒品危害防制條例第17條第2 項之規定減輕
    其刑後，已無情輕法重之情形，且審酌甲○○年輕力壯，不
    思以正當途徑賺取金錢，本件所犯運輸毒品之犯罪助長毒品
    氾濫，嚴重危及社會安寧秩序及其犯罪手段與情節，衡諸其
    犯罪之原因及情境，在客觀上並無足以令人憫恤寬恕之處，
    因而不適用刑法第59條規定酌減其刑，已敘明其理由綦詳（
    見原判決第16頁第22行至第17頁第20行）。此乃事實審法院
    量刑職權之適法行使，並未逾越法律所規定之範圍，或濫用
    其量刑裁量權限，自不得執此指摘原判決違法。甲○○上訴
    意旨指摘原判決未適用刑法第59條規定酌減其刑為不當，無
    非係對原判決適法裁量且已說明之事項及屬原審量刑職權之
    適法行使，徒以自己之說詞，任意指摘，同非適法之第三審
    上訴理由。
五、揆之首揭規定及說明，本件上訴人等之上訴均為不合法律上
    之程式，應併予駁回。
據上論結，應依刑事訴訟法第395條前段，判決如主文。
中    華    民    國   111    年    1     月    27    日
                  刑事第一庭審判長法  官  郭  毓  洲  
                                  法  官  林  英  志  
                                  法  官  林  靜  芬  
                                  法  官  蔡  憲  德  
                                  法  官  周  盈  文  
本件正本證明與原本無異
                                  書記官
中    華    民    國   111    年    2     月    8     日